臺灣臺中地方法院行政訴訟判決
110年度交字第112號
原      告  林庭彥  
被      告  臺中市交通事件裁決處
                      設臺中市○○區○○○路00號
代  表  人  黃士哲    住同上
訴訟代理人  黃曉妍律師
上列當事人間交通裁決事件，原告不服被告民國110年2月26日中
市裁字第68-I3I226310號裁決書，提起行政訴訟，本院判決如下
：
    主  文
原處分撤銷。
訴訟費用新臺幣參佰元由被告負擔。
被告應給付原告新臺幣參佰元。 
    事實及理由
一、程序事項：按行政訴訟法第237 條之7 規定，交通裁決事件
    之裁判，得不經言詞辯論為之。本件屬交通裁決事件，依兩
    造所述各節及卷內資料其事證已臻明確，本院認無經言詞辯
    論之必要，爰不經言詞辯論而為判決。
二、事實概要：原告於民國110年1月15日6時50分許，駕駛號牌K
    ED-0020號自用大貨車（下稱系爭車輛），行經彰化縣伸港
    鄉濱海路與工五路口發生事故，因「裝載鐵條，經警方會同
    司機過磅，磅得總重27120公斤(核重25噸)，超載2.1噸致人
    死亡」之違規行為，遭彰化縣警察局和美分局（下稱舉發機
    關）員警認定原告違反道路交通管理處罰條例第29條之2第5
    項之規定，對原告掣開第I3I226310號舉發違反道路交通管
    理事件通知單，並移由臺灣彰化地方檢察署偵辦。被告續於
    110年2月26日以中市裁字第68-I3I226310號裁決書（下稱原
    處分），依道路交通管理處罰條例第29條之2第5項及「違反
    道路交通管理事件統一裁罰基準表」之規定，裁處原告吊銷
    駕駛執照。原告不服，提起本件行政訴訟。
三、原告主張略以：裝載貨物超載部分非司機自我意願，我安分
    走在該走的道路上，未超速，未闖紅燈，也沒有酒駕，對方
    逆向、闖紅燈、沒戴安全帽，肇事的責任，我約一成到三成
    ，而我卻被吊銷駕照等語，並聲明：原處分撤銷，訴訟費用
    由被告負擔。
四、被告答辯則以：
  ㈠本件應適用之法律依據為道路交通管理處罰條例第29條之2第
      1項、及第3項及第5項、道路交通安全規則第40條、第77
    條第1項第9款、第81條第1項第1款、度量衡法第5條、度量
    衡器檢定檢查辦法第3條第1項第2款等規定。
  ㈡案經轉據舉發機關110年3月17日和警分五字第1100005947號
    函復員警意見表略以：「於110年1月15日6時50分，前往彰
    化縣伸港鄉溪底村濱海路與工五路口處理交通事故，A車李
    陳○騎乘MP2-220號重機車沿工五路左轉濱海路時(由西轉北)
    ，適B車林庭彥KED-0020號自大貨車沿濱海路由北往南行駛
    而來，雙方不慎發生碰撞，A車騎士人車倒地受重傷送醫治
    療後宣告不治；B車KED-0020號自大貨車駕駛林庭彥，隨同
    警方過磅，經過磅自大貨車載運鐵條總重為27120KG，核重
    為25000KG，超重2120KG，因交通事故A車李陳○送達不治死
    亡，依規定舉發違規超載及致人死亡舉發單(I3I226309及I3
    I226310)」。
  ㈢次查舉發機關檢附之採證光碟：⑴系爭車輛行車紀錄器畫面時
    間15/01/2021 07：03：21時至07：04：59時系爭車輛行駛
    於彰化縣伸港鄉濱海路往南方向行近工五路口，當時濱海路
    往南方向號誌為直行及箭頭綠燈，一台機車沿工五路往西方
    向行駛，系爭車輛駕駛座前方撞擊機車，機車騎士當場遭撞
    飛倒地滾落數圈，系爭車輛停下並下車查看拍照，接著撥打
    電話。⑵員警密錄器畫面時間2021/01/15 08：24：08時至08
    ：25：04時前往地磅站過磅，之後畫面顯示系爭車輛過磅總
    重為27120公斤。⑶員警翻拍路口監視器畫面長度00：00：00
    ：00：00：12時系爭車輛行駛於彰化縣伸港鄉濱海路往南方
    向行近工五路口，當時濱海路往南方向號誌為直行及箭頭綠
    燈，一台機車沿工五路往西方向行駛，系爭車輛駕駛座前方
    撞擊機車，機車騎士當場遭撞，系爭車輛停下。
　㈣原告主張被告認不足採。蓋因：原告對於系爭車輛超載及被
    害人死亡之事實並不爭執，此部分事實足堪認定。再者，本
    件事故經舉發機關再次確認後，仍認系爭車輛超載及被害人
    死亡間有相關因果關係，且交通部公路總局臺中區監理所彰
    化區車輛行車事故鑑定會出具之鑑定意見書並非終局之認定
    ，原告亦未檢具經司法終審機關排除原告超載與被害人死亡
    間因果關係之相關裁判供參，被告自難逕為對原告有利之認
    定等語，並聲明：原告之訴駁回，訴訟費用由原告負擔。
五、本院之判斷：
  ㈠按「汽車裝載貨物超過核定之總重量、總聯結重量者，處汽
    車所有人罰鍰，並記汽車違規紀錄1 次，其應歸責於汽車駕
    駛人時，除依第3 項規定處汽車駕駛人罰鍰及依第63條第1
    項第2 款規定記點外，並記該汽車違規紀錄1 次。」、「汽
    車駕駛人有第1 項、第2 項情形，因而致人受傷者，吊扣其
    駕駛執照1 年；致人重傷或死亡者，吊銷其駕駛執照。」、
    「汽車駕駛人，有下列情形之一者，應接受道路交通安全講
    習：一、違規肇事受吊扣駕駛執照處分。」，道路交通管理
    處罰條例第29條之2 第1 項、第5 項及第24條第1 項第1 款
    分別定有明文。又道路交通管理處罰條例第29條之2 第5 項
    規定既課予汽車駕駛人依核定重量裝載貨物之公法上義務於
    先，再以其違反義務導致傷亡為其結果要件，考其立法意旨
    ，行為人就其違反載重義務與被害人所致受傷或死亡之結果
    間，仍須具有相當因果關係，始足當之；此觀諸該規定中係
    以違反行政義務「因而致」人受傷或死亡之立法例，倘非如
    此解釋，相較於一般超速、闖紅燈、倒車或違規右轉等有違
    交通安全規則之事由，而有車禍事故致被害人傷亡者，何獨
    立為加重處罰依據，適足以證之，故違反義務與結果間，自
    應具有因果關係。
  ㈡查本件如事實概要所述之情事，有舉發機關第I3I000000 號
    舉發違反道路交通管理事件通知單、舉發機關110年3月17日
    和警分五字第1100005947號函、道路交通事故初步分析研判
    表、道路交通事故現場圖、交通事故照片黏貼紀錄表、調查
    筆錄、過磅單、原處分、送達證書、違規資料查詢、汽車車
    籍查詢、駕駛人基本資料等資料附卷可稽（見本院卷第41、
    45-91、97、111-119 頁），堪信為真實。本件爭議之關鍵
    厥為：原告駕駛系爭車輛裝載貨物超載之行為與訴外人李陳
    粉之死亡結果間，是否具有相當因果關係？經查：
　　⒈本件原告駕駛之系爭車輛核定總重量為25噸，事發之後原
      告駕駛之系爭車輛經過磅總重達27.12 噸，超載2.12噸，
      為原告所不爭執，且有地磅單、系爭車輛汽車車籍查詢附
      卷可稽（見本院卷第97、117頁），足認原告於上述時、
      地駕駛系爭車輛裝載貨物確有超過核定之總重量之事實，
      堪予認定。再者，本件事故發生時，確有訴外人李陳粉死
      亡等情，亦有臺灣彰化地方檢察署相驗屍體證明書存卷為
      證（見本院卷第99頁）。
　　⒉本件經交通部公路總局臺中區監理所彰化縣車輛行車事故
      鑑定委員會就上開交通事故之肇事責任歸屬進行鑑定，該
      委員會之鑑定意見為：「一、李陳粉駕駛普通重型機車，
      不當於單行道路段逆向行駛，且行至設有行車管制號誌交
      岔路口，左轉彎時未注意綠燈行向車輛行駛動態，為肇事
      原因（無駕照駕車亦違反規定）。二、林庭彥駕駛自用大
      貨車，無肇事因素。（裝載貨物超重違反規定）」（見本
      院卷第107頁）；此外，依上開談話紀錄表記載原告自述
      ：「（問：你於何時地駕何交通工具與何人發生交通事故
      ?）答：我於110年1月15日6時50分許駕駛KED-0020自大貨
      車沿伸港鄉濱海路由北往南方向行駛，經工五路口時，對
      方由工五路由西往東方向行駛，左轉濱海路，我看到對方
      行駛出來時，我立即往左閃避並煞車，但對方還是繼續行
      駛，雙方仍不慎發生碰撞。我馬上下車查看對方，叫對方
      但對方沒有意識，所以我馬上打110報案，不久警方和救
      護車到場處理。警方到達現場後，我有跟警方說我是肇事
      者，並提供行車紀錄器給警方」、「（問：發現危害時距
      離對方多遠?採取何種反應措施?）答：約10公尺左右，我
      馬上向左閃避並煞車。」、「（問：當時號誌為何?當時
      路況、視線、天候?有無障礙物?標誌、標線是否清楚?）
      答：當時我方號誌為綠燈。當時路況正常、天候正常。無
      障礙物。肇事處標線清楚、沒有標誌」等語（見本院卷第
      75-77頁），核與交通事故照片黏貼紀錄表（見本院卷第5
      1-71頁）相符；且本件車禍經臺灣彰化地方檢察署檢察官
      偵辦結果，亦認李陳粉闖入單行道路段逆向行駛，且行至
      設有行車管制號誌交岔路口，左轉彎時未注意綠燈行向車
      輛行駛動態，致釀事故，實難認原告有何違反交通法令之
      過失，應認林彥庭犯罪嫌疑不足，而為不起訴處分確定一
      節，亦有臺灣彰化地方檢察署檢察官110年度偵字第5503
      號不起訴處分書在卷可參。綜上足見本件事故之發生應係
      訴外人李陳粉騎乘機車逆向行經有號誌管制之交岔路口，
      左轉彎未注意正通過綠燈之系爭車輛，因而發生車禍，屬
      於原告於綠燈通過路口時無法預期及防範之情況，尚難謂
      原告駕駛系爭車輛超載行為與訴外人李陳粉死亡結果有何
      因果關係。另被告亦未提出客觀證據，足以證明原告上述
      超載行為與訴外人李陳粉死亡結果間，具有相當因果關係
      存在。
  ㈢綜上所述，本件原告固有駕駛系爭車輛裝載貨物超載之違規
    事實，然依卷內證據資料，並無法證明原告駕駛系爭車輛裝
    載貨物超載與致人死亡間有相當因果關係，依前揭法條規定
    及說明，被告自不能依道路交通管理處罰條例第29條之2第5
    項規定作成原處分裁罰原告，是原告訴請撤銷，為有理由，
    應予准許。 
六、本件事證已臻明確，兩造其餘主張及陳述，經核於判決結果
    不生影響，爰不逐一論列，附此敘明。
七、本件第一審裁判費300元，應由敗訴之被告負擔，爰確定第
    一審訴訟費用額如主文第3項所示。
據上論結，本件原告之訴為有理由，依行政訴訟法第98條第1項
前段、第237條之7、第237條之8第1項、第237條之9、第236條、
第104條、民事訴訟法第93條，判決如主文。 
中　　華　　民　　國　　110 　年　　10　　月　　20　　日
　　　　　　　　　行政訴訟庭　法　官　楊萬益
以上正本證明與原本無異。
如不服本判決，應於判決送達後20日內，向本院提出上訴狀，其
未表明上訴理由者，應於提出上訴後20日內向本院補提理由書（
均須按他造人數附繕本）。上訴理由應表明關於原判決所違背之
法令及其具體內容，或依訴訟資料可認為原判決有違背法令之具
體事實。
中　　華　　民　　國　　110 　年　　10　　月　　21　　日
　　　　　　　　　　　　　　　書記官  簡芳敏